【裁判字號】    91,易,131
【裁判日期】    920304
【裁判案由】    恐嚇等
【裁判全文】
臺灣苗栗地方法院刑事判決                          九十一年度易字第一三一號
    公  訴  人  臺灣苗栗地方法院檢察署檢察官
    被      告  乙○○
右列被告因恐嚇等案件，經檢察官提起公訴（九十年度偵字第二四一八號、第三二四
三號），本院判決如左：
    主  文
乙○○無罪。
    理  由
一、公訴意旨略以：被告乙○○前於民國八十七年間因犯竊盜罪，為台灣桃園地方法
    院判處有期徒刑三月確定，甫於八十九年十月十四日執行完畢，不知警惕。緣另
    被告己○○（已結，判有罪）明知車號ＣＥ—三七五三號自用小客車係戊○○（
    另由檢察官偵查中）所竊取，車號ＨＣ—０五八九號及Ｒ五—八０一五號自用小
    客車則係辛○○（已判決確定）所竊得，竟與戊○○及辛○○共同意圖為自己不
    法所有，並基於恐嚇取財罪之概括犯意聯絡，由戊○○及辛○○告知上開車輛之
    使用人丙○○、丁○○及庚○○之聯絡電話予己○○後，己○○即自八十九年十
    二月十九日上午十時五十分起至九十年一月五日上午八時五十六分止，接續八次
    於電話中以：「伊知道該車在何處，江湖事江湖處理」等語向丙○○恐嚇，並要
    求將新台幣（下同）五萬元匯入由戊○○自行開設之000000000000
    00帳號、由乙○○基於幫助之意思而提供之0000000000帳號及不知
    情之羅賢國借予己○○使用之00000000000000帳號等三個帳戶。
    丙○○因而心生畏懼，遂於九十年一月三日下午二時許及九十年一月五日上午十
    時許，將贖款一萬元及二萬五千元分別匯入乙○○及羅賢國之前開帳戶內。己○○再於八十九年十二月三十日下午四時許，以電話向庚○○恫稱：「你是否失竊
    一部ＨＣ—０五八九號汽車？如想取回車子，現在馬上拿四萬元到淡水農會前等
    我電話。」，然因辛○○不肯將車子交還車主，己○○遂未依約出面取款，而於
    翌日下午四時許，接續以電話要求交付贖金，並於當日晚上七時許及九十年一月
    二日，透過姓名年籍不詳之某成年男子前往庚○○位於台北縣泰山鄉○○村○鄰
    ○○路○段三六七號之住處分別收取贖款四萬元及一萬元。另於九十年一月三日
    下午五時許至同年月九日下午一時四十五分許，接續五次於電話中要求丁○○以
    現金贖回前開失竊車輛，惟丁○○因恐發生意外，並未交付任何贖款。因認被告
    乙○○涉犯恐嚇取財之幫助犯罪嫌云云。
二、按犯罪事實應依證據認定之，無證據不得推定其犯罪事實，不能證明被告犯罪者
    ，應諭知無罪之判決，刑事訴訟法第一百五十四條（九十二年一月十四日修正前
    ，但現仍有效適用之條文）及第三百零一條第一項分別定有明文。且認定不利於
    被告之事實，須依積極証據，苟積極証據不足為不利被告事實之認定時，即應為
    有利被告之認定，更不必有何有利之証據，故不得僅以被告之反証不成立，持為
    認定犯罪之論據（最高法院三十年上字第八一六號、二十一年上字第四七四號判
    例參照）。再者，認定犯罪事實應依証據，為刑事訴訟法所明定，故被告否認犯
    罪事實所持之辯解，縱屬不能成立，仍非有積極証據足以証明其犯罪行為，不能
    遽為有罪之認定（最高法院三十年上字第一八三一號判例參照）。
三、公訴意旨認被告乙○○涉犯恐嚇取財之幫助犯罪嫌，無非以被告坦承中國信託商
    業銀行股份有限公司中壢分行（以上簡稱中國信託銀行中壢分行）第00000
    00000號帳戶為其所申請，且另被告己○○供稱該帳戶係由戊○○所提供（
    詳起訴書），暨其前後所辯：開戶後將存摺交給父親，不知帳戶為何會被不法集
    團使用、開戶後入監服刑，請母親到監獄將上開存摺取回，後來母親過世，輾轉
    詢問表哥及舅舅方知存摺在父親那裡均不可採信（詳論告書）為其論據。
四、訊據被告乙○○坦承有至中國信託銀行中壢分行開設第0000000000帳
    號，並申請金融卡等情不諱。惟堅決否認有何恐嚇取財之幫助犯行，辯稱：不認
    識己○○、戊○○、辛○○等人，且從未將存摺及金融卡借給別人，不知金融卡
    為何會在戊○○手上等語。經查：
    （一）被告在本院訊問時供稱：不認識己○○、戊○○、辛○○等人（見本院九
          十一年三月二十日、九十二年二月十八日筆錄），核與己○○在偵訊及本
          院訊問時所供不識乙○○（見偵字第三二四三號卷第二十六頁反面、本院
          九十一年二月二十七日、三月二十一日筆錄）相符。另辛○○在偵訊及本
          院訊問時亦供稱：與己○○認識好幾年，但不認識乙○○，並未聽過該名
          （見偵字第三二四三號卷第一二九頁、本院九十一年四月二十五日筆錄）
          。足見被告乙○○與己○○、辛○○二人間應不認識。再者，己○○在警
          訊時供稱：與戊○○認識約半年，交情不錯（見偵字第五五五二號卷第三
          頁反面）。以己○○與戊○○間之交情，若乙○○亦參與此案，衡情，袁
          明富應會介紹其二人認識，以方便向被害人進行恐嚇取財。且己○○在警
          、偵訊時供稱：戊○○交付（按實係報知）中國信託銀行中壢分行戶名何
          逸晨的帳號給我，叫我轉答被害人，被害人依約匯款一萬元至帳戶內，但
          被戊○○領走，未分給我花用（見偵字第五五五二號卷第三頁反面、偵字
          第三二四三號卷第二十七頁反面、第一三０頁），可見乙○○之上開帳戶
          係戊○○轉知己○○，並非乙○○告知己○○。另己○○在警訊時供稱袁
          明富係共犯，並未供稱乙○○有參與此案（見偵字第五五五二號卷第五頁
          ）。且依本案己○○、辛○○之所有供述，均未提到乙○○有參與，若何
          逸晨確有參與此案，焉會如此？
    （二）雖乙○○在本院九十一年三月二十日訊問時供稱：我去刑案執行前將存摺
          及金融卡交給母親陳春蘭，但她於八十九年七月間死亡，我的東西被舅舅
          及表哥帶到基隆，出獄後，我問表哥東西在何處，他說可能在舅舅家，但
          確實在何處不清楚（見本院九十一年三月二十日筆錄）。嗣於本院九十一
          年四月二十五日訊問時改稱：前開中國信託銀行中壢分行的帳戶申請後沒
          幾天，我就被警察抓走，並送去監獄，後來請母親到監獄把存摺、金融卡
          拿回，母親過世後，我的東西都是父親在處理，出獄後問住中壢的表哥，
          他說可能在基隆舅舅那，我又去基隆問舅舅，他說在我父親那，但我問父
          親，他說在箱子裡，我一直找不到（見本院九十一年四月二十五日筆錄）
          。但其在本院九十二年二月十八日審理時又改稱：戶頭辦好後，印章、存
          摺放在母親那，後來因被通緝，東西被父親拿走，到現在還沒找到那些東
          西，是九十年間才知道遺失（見本院九十二年二月十八日筆錄）。其前後
          三次供述，就存摺等物交給其母之時間，先是說去執行前，後則說在監執
          行後，後又稱辦好後即交給其母，再就存摺等物之輾轉流向，先是說在舅
          舅處，後改稱在其父親那，已前後不符。且亦與其父即証人甲○○於本院
          訊問時所証完全不合：與陳春蘭在八十三年間離婚，她出殯時我沒參加，
          她過世後，我沒帶走任何東西，他那邊的人也沒有交任何東西給我，何逸
          晨未和我同住，平常只有電話聯絡，從未給我錢或金融卡、存摺。乙○○
          的舅舅也沒有把乙○○的東西託我交給乙○○。乙○○未曾問我，他的東
          西在那裡，也沒提過他有一個箱子，我也從未講他有東西在箱子裡（見本
          院九十一年五月二日筆錄）。再者，乙○○之母陳春蘭係於八十九年七月
          二十二日死亡，有戶籍謄本在卷可証。而被告至中國信託銀行中壢分行開
          設帳號，並申請金融卡之時間係在八十九年十月三十日，有該行九十年三
          月十五日（壢）發文字四三號函文在卷可憑。足見被告係在其母死後才去
          開戶及申請金融卡，其前開所辯有將存摺等物交給其母云云則完全與事實
          不符。
    （三）戊○○為本件之關鍵人物，原應待其到案供述，案情即可大白，惟其前於
          七十九年間為台灣士林地方法院通緝、八十年間為台灣士林地方法院檢察
          署通緝、八十一年間為台灣士林地方法院通緝、八十四年間為台灣士林地
          方法院檢察署通緝、八十九年及九十年間又先後為台灣南投地方法院檢察
      署通緝、九十一年九月二日復為台灣南投地方法院通緝，以上有台灣高等
          法院戊○○之被告全國前案紀錄表及本院被告全國通緝紀錄表各一份在卷
          可憑。且戊○○遭台灣南投地方法院通緝至今尚未被緝獲。然本件被告黃
          清輝、乙○○被訴恐嚇等案收案至今已一年，無法等待不知何時可被緝獲
          之戊○○証詞。另方面，被告及公訴人對於在戊○○無法到庭供述之情形
          下結案均無意見（見本院九十二年二月十八日筆錄），故本院未待戊○○
          到案，逕為結案，附此敘明。
    （四）依上述（二）可知，被告之前後供述矛盾，且與其父甲○○所証不符，開
          戶又係在其母死亡後，所稱有將存摺等物交給其母云云復與事實不符。惟
          如上判例所述，被告否認犯罪事實所持之辯解，縱屬不能成立，仍非有積
          極証據足以証明其犯罪行為，不能遽為有罪之認定。而本件公訴人所持之
          証據僅為，被告坦承第0000000000號帳戶為其申請及另被告黃
          清輝供稱該帳戶係由戊○○所提供（詳起訴書），除此外並無其他積極証
          據足以証明被告之犯罪行為。而如上（一）所述被告不認識同案被告己○○、戊○○、辛○○等人，同案被告己○○、辛○○亦稱不認識被告。而
          乙○○之帳戶係戊○○轉知己○○，並非乙○○告知己○○。且己○○在
          警訊時供稱戊○○係共犯，並未供稱乙○○有參與此案（見偵字第五五五
          二號卷第五頁）。再依己○○、辛○○卷內之所有供述，均未提到乙○○
          有參與此案。自不得僅以該戶頭為乙○○所有，且遭戊○○作為恐嚇取財
          之用，即遽認被告涉犯此案。此外本院復查無其他積極證據足認被告有公
          訴人所指之恐嚇取財之幫助犯行。本件積極証據既不足為不利被告事實之
          認定，即令被告否認犯罪事實所持之辯解不可採，亦不得僅以其反証之不
          成立，持為認定犯罪之論據。揆諸首揭說明，即應為有利被告之認定，更
          不必有何有利之証據，為其無罪之諭知。
據上論斷，應依刑事訴訟法第三百零一條第一項，判決如主文。
本案經檢察官李基彰到庭執行職務。
中      華      民      國      九十二      年    三    月      四      日
                                    台灣苗栗地方法院刑事第二庭
                                            法  官  劉  興  浪
右正本證明與原本無異
如不服本判決，應於判決送達後十日內向本院提出上訴狀（應附繕本），上訴於臺灣
高等法院台中分院。
                                            書記官  黃  士  益
中      華      民      國      九十二      年    三    月      四      日


司法院資訊處製作；財團法人民間司法改革基金會備份。
